臺灣高雄地方法院刑事判決　　　　　　　　　　　　九十一年度訴字第一七一三號
　　公　訴　人　臺灣高雄地方法院檢察署檢察官
　　被　　　告　乙○○
　　選任辯護人　黃宏綱
　　　　　　　　呂富田
右列被告因偽造文書等案件，經檢察官提起公訴（九十一年度偵字第一０七七三號）
，本院判決如左：
    主  文
乙○○行使偽造私文書，足以生損害於公眾及他人，處有期徒刑參月，如易科罰金，
以佰元折算壹日。
    事  實
一、乙○○係位在高雄市○○區○○路一六三號七樓之良銘營造有限公司（以下簡稱
    良銘公司）之負責人，於民國八十九年五月間，因與良銘公司副總經理兼掛名股
    東己○○就連帶保證及海軍工程等事發生爭執，一時憤慨，欲將己○○之掛名股
    東身分予以除名，於八十九年五月中、下旬某日，明知未得己○○之同意，竟基
    於偽造文書之犯意，利用己○○將印章存放在公司之機會，在良銘公司內，將己○○之印章交予不知情真實姓名年籍不詳之會計師之助理，委由該不知情之不詳
    姓名年籍之會計師在會計事務所內，盜用己○○留於良銘公司內之印章，並盜蓋
    在內容為己○○將其出資額新台幣三百八十萬元轉讓與不知情之戊○○承受、日
    期為八十九年五月二十二日之「良銘營造有限公司股東同意書」上，而偽造良銘
    公司股東同意書之私文書乙紙，足以生損害於己○○，繼於九十年五月二十六日
    ，將虛偽製作之上開股東同意書乙紙，持向高雄市政府建設局申請辦理股東轉讓
    股份事宜，使承辦公務員將上開不實事項，登載於職務上所掌文書內，致生損害
    於高雄市政府建設局對於公司管理之正確性及己○○。嗣經己○○向主管單位查
    詢，始知悉上情。
二、案經己○○訴由臺灣高雄地方法院檢察署檢察官偵查起訴。
    理  由
一、訊據被告乙○○固坦承於右揭時、地，未得己○○同意，將己○○留存在良銘公
    司內之印章交付不詳姓名年籍之會計師之助理，委由不詳姓名年籍之會計師將己○○名下之出資額轉讓與掛名股東戊○○承受，而製作良銘公司八十九年五月二
    十二日之股東同意書乙紙，並持向高雄市政府建設局辦理股東轉讓股份事宜，惟
    矢口否認有何偽造文書之犯行，辯稱：己○○係掛名股東並未實際繳納股款，伊
    將己○○之股東身分除名，未生損害云云。經查，告訴人己○○總經理兼股東，
    並於未實際繳納出資額等情，業據告訴人於本院審理中陳明在卷（見本院九十一
    年十月二十八日筆錄），且為被告供陳在卷，並有良銘公司董事、股東名冊在卷
    可憑，足見告訴人係自八十九年二月二十五日兼良銘公司之掛名股東。又告訴人
    人己○○於八十九年四月間，以良銘公司總經理身兼股東之身分，擔任良公向高
    雄區中小企業銀行鼓山分行貸款四百萬元之連帶保證人，且在未經其同意下，由
    被告擅自將告訴人名義上之出資額轉讓另一掛名股東戊○○承受等情，亦為被告
    與告訴人一致供陳，是以被告所為顯足以生損害於告訴人及高雄市政府建設局對
    公司管理之正確性，被告前開辯解，顯係卸責之詞，無足取信。此外，並有高雄
    市政府建設局八十九年六月十五日高市建設二字第○八九一五九二二一○○號函
    、良銘公司變更登記表、良銘公司董事、股東名單及上開股東同意書影本各乙紙
    在卷可佐，本件事證明確，被告犯行洵堪認定。
二、核被告所為，係犯刑法刑法第二百十六條、第二百十條行使偽造私文書罪及同法
    第二百十四條之使公務員登載不實罪。盜用印章以制作該私文書之行為，係偽造
    私文書之階段行為，不另論以盜用印章罪；被告偽造私文書後，復持以行使，偽
    造之低度行為為行使之高度行為吸收，僅論以行使偽造私文書之罪。又被告利用
    不知情之不詳姓名年籍之會計師盜用己○○印章，偽造附表所示之良銘公司股東
    同意書並持以行使使公務員登載不實部分，均為間接正犯。又所犯行使偽造私文
    書與使公務員登載不實罪間，有方法目的之牽連關係，應依刑法第五十五條牽連
    犯之規定，從一重之行使偽造私文書罪處斷。爰審酌被告犯罪之動機、目的、手
    段、所生危害、與告訴人關係暨犯罪後態度等一切情狀，量處如主文所示之刑。
    又按刑法第四十一條業於九十年一月十日修正公布，同年月十二日生效，修正後
    刑法第四十一條第一項前段規定「犯最重本刑為五年以下有期徒刑以下之刑之罪
    ，而受六個月以下有期徒刑或拘役之宣告，因身體、教育、職業、家庭之關係或
    其他正當事由，執行顯有困難者，得以一元以上三元以下折算一日，易科罰金。
    」，與修正前刑法第四十一條規定「犯最重本刑為三年以下有期徒刑以下之刑之
    罪，而受六個月以下有期徒刑或拘役之宣告，因身體、教育、職業、家庭之關係
    ，執行顯有困難者，得以一元以上三元以下折算一日，易科罰金。」不同。比較
    新舊法結果，以新法較有利於行為人，故依刑法第二條第一項前段規定，本件自
    應適用裁判時之法律即修正後刑法第四十一條第一項前段之規定，諭知易科罰金
    之折算標準。至被告偽造之良銘公司股東同意書一份，係與公司業務有關之文書
    ，為良銘公司所有，且其上盜用之己○○印文，係屬真正，爰不為沒收之諭知，
    附此敘明。
三、公訴意旨另以：被告洪光明係良銘公司負責人，告訴人己○○於八十九年二月二
    十五日出資新台幣（下同）三百八十萬元入股良銘公司成為股東，詎被告乙○○
    竟利用告訴人己○○於八十九年五月二十五日前往中國大陸之際，盜用己○○留
    存於公司之印章，偽造內容為己○○願其出資額新台幣三百八十萬元轉讓與不知
    情戊○○承受之「良銘公司股東同意書」私文書，而將己○○其出資額新台幣三
    百八十萬予以侵占入己，因認被告乙○○尚涉犯刑法第三百三十五條第一項之侵
    占罪嫌云云。惟按犯罪事實應依證據認定之，無證據不得推定其犯罪事實；不能
    證明被告犯罪者，應諭知無罪之判決，刑事訴訟法第一百五十四條、第三百零一
    條第一項分別定有明文。訊據被告乙○○堅詞否認有何侵占之犯行，辯稱：良銘
    公司係伊獨資經營，所有股東均係掛名股東，並未實際出資，己○○亦係如此等
    語。經查，良銘有限公司係由被告獨自出資經營，其餘股東均係掛名股東，並未
    實際出資等情，業據良銘公司股東歷任股東戊○○、丙○○○、甲○○、辛○○
    、壬○○、丁○○、庚○○於本院審理中證述明確（見本院九十一年八月十三日
    、同年九月十九日、同年十月二十八日筆錄），並有良銘公司股東同意書四紙存
    卷可憑，復且告訴人於本院審理中亦自陳：其未實際出資，提出告訴係希望被告
    解決其幫公司擔任連帶保證人之債務問題等語（見本院九十年十月二十八日筆錄
    ），足見被告上開所辯，與事實相符，堪以採信。故此部分不能證明被告犯罪，
    惟因檢察官認之與前開論罪部分有牽連犯之裁判上一罪關係，爰不另為無罪之諭
    知，附此敘明。
據上論斷，應依刑事訴訟法第二百九十九條第一項前段，刑法第二百十六條、第二百
十條、第二百十四條、第五十五條、第二條第一項前段、第四十一條條第一項，罰金
罰鍰提高標準條例第二條，判決如主文。
中      華      民      國    九十一    年     十二     月      六      日
                  臺灣高雄地方法院刑事第四庭
                                      法  官    廖純卿
右正本證明與原本無異。
如不服本判決，應於判決送達後十日內，向本院提出上訴狀。
                                      書記官    劉企萍
中    華    民    國      九十一      年      十二      月      十      日
附錄：本判決論罪科刑法條全文
刑法第二百十六條
行使第二百十條至第二百十五條之文書者，依偽造、變造文書或登載不實事項或使登
載不實事項之規定處斷。
刑法第二百十條
偽造、變造私文書，足以生損害於公眾或他人者，處五年以下有期徒刑。
刑法第二百十四條
明知為不實之事項，而使公務員登載於職務上所掌之公文書，足以生損害
於公眾或他人者，處三年以下有期徒刑、拘役或五百元以下罰金。
